
\newpage

# Verweise innerhalb des Textes

Als Verweise unterscheiden wir 

- Referenzen auf Abbildungen und Tabellen
- Referenzen auf Titel, z.B. Abschnitte, Kapitel
- Zitierung von Literatur

Es ist mit `bookdown` zudem möglich, einzelne Werte aus den Daten automatisch in den Text zu integrieren. Damit gibt es nie mehr copy & paste - Fehler, weil eine Stelle beim Aktualisieren der Daten vergessen ging. 

Als Anker für die Referenz können wir in `bookdown` ein eigenes Label wählen (z.B. `tabelle_anhang`) und uns anschliessend auf dieses Label beziehen; die zugehörige Nummerierung wird automatisch erstellt. 


## Referenzen {#referenzen}


### Referenzen auf Abbildungen und Tabellen

Wir referenzieren eine Abbildung mit dem Präfix `fig:` und dem Label des entsprechenden `R`-Codes, beispielsweise wird  `\@ref(fig:plot-chart)` zur Referenz \@ref(fig:plot-chart). 

Tabellen werden analog mit dem Präfix `tab:` erstellt,  `\@ref(tab:tabelle)` wird zu  \@ref(tab:tabelle).

### Referenzen auf Titel
Wir können einem beliebigen Titel im Text ein Label zuweisen, z.B. `{#referenzen}` als Label für den Titel dieses Kapitels. Diesen Titel können wir  anschliessend mit `\@ref(referenzen)` referenzieren, das sieht so aus:  \@ref(referenzen). 

### Literatur zitieren
Wir können externe Literatur zitieren, zum Beispiel benutzen wir hier das `R`-Paket  `bookdown`  [@xie2015]. Donald Knuth schrieb schon früh zum Thema 'Literate Programming' [@knuth1984], um auf lesbaren Code aufmerksam zu machen.




## Daten automatisch in Text

Es ist mit `bookdown` einfach, auf die im Hintergrund vorhandenen Daten zuzugreifen und Werte direkt in den Fliesstext zu integrieren.    

So können wir z.B. den Wert des Referenz-Szenarios für das Jahr 2025 direkt in den Text schreiben lassen: `r gib_formatierten_wert_von(res, "Referenz", 2025)` Personen. 

**Wenn sich die Daten ändern, wird dieser Wert im Text automatisch aktualisiert.**

Hier wird zu diesem Zweck die folgende Funktion aufgerufen:

```{r eval=FALSE, echo=TRUE}
gib_formatierten_wert(daten, "Referenz", 2025)
```

Diese Funktion wurde für diese Analyse geschrieben und liefert aus den Daten einen formatierten Wert eines Szenarios für ein bestimmtes Jahr zurück.


Damit ist es auch möglich, ad-hoc-Berechnungen vorzunehmen. Wenn wir beispielsweise die Differenz zwischen 'Szenario hoch' und 'Szenario tief' im Jahr 2045 wissen möchten, schreiben wir auch das direkt in der Quelldatei.

```{r, echo = TRUE}
tief <- .gib_wert_von(daten, "Tief", 2045)
hoch <- .gib_wert_von(daten, "Hoch", 2045)
differenz <- hoch - tief
print(differenz)
```

Die Differenz beträgt also `r prettyNum(differenz, big.mark = "'")` Personen.




